【裁判字號】    99,上訴,2975
【裁判日期】    990913
【裁判案由】    毒品危害防制條例
【裁判全文】
臺灣高等法院刑事判決                99年度上訴字第2975號
上  訴  人
即  被  告  甲○○
上列上訴人因毒品危害防制條例案件，不服臺灣板橋地方法院99
年度訴字第1916號，中華民國99年6 月30日第一審判決（起訴案
號：臺灣板橋地方法院檢察署99年度毒偵字第3681號，嗣於原審
準備程序進行中，被告就被訴事實為有罪之陳述，經原審告知簡
式審判程序意旨，並聽取當事人之意見後，原審合議裁定依簡式
審判程序進行），提起上訴，本院判決如下：
    主  文
上訴駁回。
    理  由
一、按依刑事訴訟法第350 條、第361 條、第362 條、第367 條
    規定，不服地方法院之第一審判決而上訴者，須提出上訴書
    狀，並應敘明具體理由，為上訴必備之程式；其所提出之書
    狀未敘述上訴理由，或僅曾以言詞陳述上訴理由者，均應於
    上述期間屆滿後20日內補提理由書於第一審法院。第一審法
    院經形式審查，認逾期未補提上訴理由者，應定期間先命補
    正；逾期未補正者，為上訴不合法律上之程式，應以裁定駁
    回。倘已提出上訴理由，但所提非屬具體理由者，則由第二
    審法院以上訴不合法律上之程式，判決駁回。而所謂具體理
    由，必係依據卷內既有訴訟資料或提出新事證，指摘或表明
    第一審判決有何採證認事、用法或量刑等足以影響判決本旨
    之不當或違法，而構成應予撤銷之具體事由，始克當之（例
    如：依憑證據法則具體指出所採證據何以不具證據能力，或
    依憑卷證資料，明確指出所為證據證明力之判斷如何違背經
    驗、論理法則）；倘僅泛言原判決認定事實錯誤、違背法令
    、量刑失之過重或過輕，而未依上揭意旨指出具體事由，或
    形式上雖已指出具體事由，然該事由縱使屬實，亦不足以認
    為原判決有何不當或違法者（例如：對不具有調查必要性之
    證據，法院未依聲請調查亦未說明理由，或援用證據不當，
    但除去該證據仍應為同一事實之認定），皆難謂係具體理由
    ，俾與第二審上訴制度旨在請求第二審法院撤銷、變更第一
    審不當或違法之判決，以實現個案救濟之立法目的相契合，
    並節制濫行上訴（最高法院97年度台上字第892 號判決意旨
    參照）。又第二審法院認為上訴書狀未敘述理由，依刑事訴
    訟法第367 條但書規定，始應定期間命其補正。如認上訴書
    狀已敘述理由，但其理由非屬具體，其所為上訴，即不符上
    訴之法定要件，自得逕行判決駁回，無定期命補正問題（最
    高法院97年度台上字第3599號判決要旨參照）。
二、本件原審判決略以：被告甲○○前因施用毒品案件，經原審
    以93年度毒聲字第1348號裁定將其送往勒戒處所觀察、勒戒
    後，認無繼續施用毒品之傾向，而於民國93年9 月27日執行
    完畢釋放，由臺灣板橋地方法院檢察署檢察官以93年度毒偵
    字第3658號為不起訴處分確定；被告甲○○於上開觀察、勒
    戒執行完畢後5 年內，復有施用第一級、第二級毒品之行為
    ，經原審以94年度訴字第574 號分別判處有期徒刑8 月、有
    期徒刑7 月，應執行有期徒刑1 年2 月確定，又因違反槍砲
    彈藥刀械管制條例案件，經原審以95年度簡字第2965號判處
    有期徒刑3 月確定，再因施用第一級、第二級毒品案件，經
    原審以94年度訴字第2277號分別判處有期徒刑9 月、有期徒
    刑7 月，應執行有期徒刑1 年3 月確定；上開宣告之5 項有
    期徒刑嗣經法院裁定減刑並定其應執行有期徒刑1 年4 月確
    定，而於96 年7月16日執行完畢。詎被告甲○○仍不知悔改
    ，明知海洛因為毒品危害防制條例第2 條第2 項第1 款所規
    定之第一級毒品，竟基於施用第一級毒品海洛因之犯意，於
    99年4 月21日晚間9 時許，在其當時位於臺北縣板橋市○○
    路○ 段12號5 樓居處內，以將海洛因粉末摻入香菸內點火吸
    食之方式，施用第一級毒品海洛因；嗣於99年4 月22日下午
    1 時20分許，在臺北縣板橋市○○街119 號前為警查獲，並
    扣得被告甲○○所有供其施用海洛因所用之提撥器1 支。並
    以上開事實業據，被告甲○○於原審審理時坦承不諱，且被
    告於為警查獲後所採集之尿液，經送請臺灣檢驗科技股份有
    限公司以酵素免疫分析法初步檢驗、氣相層析質譜儀法確認
    檢驗之檢驗結果，確呈海洛因代謝物嗎啡、可待因陽性反應
    ，有該檢驗機構出具之濫用藥物檢驗報告乙紙附卷可稽；此
    外，復有提撥器1 支扣案可資佐證，足認被告上開自白，核
    與事實相符。又被告前因施用毒品案件，經原審以93年度毒
    聲字第1348號裁定將其送往勒戒處所觀察、勒戒後，認無繼
    續施用毒品之傾向，而於93年9 月27日執行完畢釋放，由臺
    灣板橋地方法院檢察署檢察官以93年度毒偵字第3658號為不
    起訴處分確定；被告於上開觀察、勒戒執行完畢後5 年內，
    復有施用第一級、第二級毒品之行為，經原審以94年度訴字
    第574 號分別判處有期徒刑8 月、有期徒刑7 月，應執行有
    期徒刑1 年2 月確定，再因施用第一級、第二級毒品案件，
    經原審以94年度訴字第2277號分別判處有期徒刑9 月、有期
    徒刑7 月，應執行有期徒刑1 年3 月確定（均經裁定減刑執
    行完畢），此亦有本院被告前案紀錄表1 份在卷可按；本件
    事證明確，被告施用毒品犯行，堪以認定。因認被告所為，
    係犯毒品危害防制條例第10條第1 項之施用第一級毒品罪；
    其施用前後持有第一級毒品海洛因之低度行為，應為其施用
    之高度行為所吸收，不另論罪。又被告有如事實所載之犯罪
    科刑及執行紀錄，有本院被告前案紀錄表在卷可參，其於受
    有期徒刑之執行完畢後，5 年內故意再犯本件有期徒刑以上
    之罪，為累犯，應依刑法第47條第1 項規定加重其刑。爰審
    酌被告前已因施用毒品而受不起訴處分之寬典，並經法院論
    罪科刑執行完畢，猶不知警惕而再犯本件之罪，顯見其自制
    力薄弱，惟其施用毒品僅屬自殘行為，對於他人之法益尚無
    直接之侵害，及其犯後坦承犯行，態度尚稱良好等一切情狀
    ，量處有期徒刑9 月，以資懲儆。扣案提撥器1 支，係被告
    所有供其本件施用海洛因犯行所用之物，此據被告供承明確
    ，爰併依刑法第38條第1 項第2 款規定宣告沒收。
三、本件上訴人即被告甲○○不服原審判決，於99年7 月21日提
    起上訴，其理由僅記載：「上訴理由容後於法律規定期限內
    續補。」等語；嗣於99年8 月2 日再提上訴理由狀載稱：「
    (一)按刑法第57條科刑時應審酌一切情狀：犯罪之動機、
    犯罪之目的、犯罪後之態度、犯罪時所受之刺激、犯
    罪之手段、犯罪行為人之智識程度。(二)查被告雖因違反毒
    品危害防制條例案件經板橋地方法院處有期徒刑9 月，原審
    法官之判決雖無違法之處，然被告對於原審法官之科刑標準
    有所質疑，是否過於重罰，被告所犯之毒品案件，乃為施用
    海洛因，但觀其海洛因，乃為成癮性之毒品，不易戒斷，而
    非如判決書所指不知警惕而再犯，也非被告自制力薄弱，因
    施用海洛因非一般人所認為其容易戒斷之毒品，被告所犯之
    施用海洛因毫無其犯罪之動機及其目的，且被告所犯之毒品
    案件，並無危及社會，且無被害人，乃屬於戕害自身之行為
    ，然觀諸無被害者犯罪行為多屬於自我控制之一群，然該犯
    罪行為因無被害者經常會引起法律與道德之爭辯，法律是否
    須干涉道德之行為，其界限又何在。綜上所述，爰請貴鈞院
    重新審酌科刑，以維護被告之法益權益」云云。惟原審已審
    酌：「被告前已因施用毒品而受不起訴處分之寬典，並經法
    院論罪科刑執行完畢，猶不知警惕而再犯本件之罪，顯見其
    自制力薄弱，惟其施用毒品僅屬自殘行為，對於他人之法益
    尚無直接之侵害，及其犯後坦承犯行，態度尚稱良好等一切
    情狀」，始為量刑，且被告自95年間起即確有多次施用第一
    級毒品前科，有本院被告前案紀錄表在卷可參，則原審判決
    既已詳細記載認定被告犯罪之證據及理由，並已審酌關於刑
    法第57條科刑之一切情狀，在適法範圍內行使其量刑之裁量
    權，核無違法或不當之情形；是被告空言指稱原審量刑過重
    ，對於原審判決究有何具體事由，致判決不當或違法，無一
    語涉及，顯未依據卷內既有訴訟資料或提出新事證，指摘或
    表明原審判決有何採證認事、用法或量刑等足以影響判決本
    旨之不當或違法，或足以影響原判決，構成應撤銷之具體事
    由（最高法院97年度台上字第3267號、第3037號、第4525號
    判決要旨參照）。依上開判決意旨，本件上訴不合上訴之法
    定要件，應予駁回，並不經言詞辯論為之。
據上論斷，應依刑事訴訟法第367 條前段、第372 條，判決如主
文。
中    華    民    國    99    年    9     月    13    日
            刑事第十四庭  審判長法  官  陳志洋
                                法  官  遲中慧
                                法  官  謝靜慧
以上正本證明與原本無異。
如不服本判決，應於收受送達後10日內向本院提出上訴書狀，其
未敘述上訴之理由者並得於提起上訴後10日內向本院補提理由書
（均須按他造當事人之人數附繕本）「切勿逕送上級法院」。
                                書記官  陳泰寧
中    華    民    國    99    年    9     月    15    日
附錄本案論罪科刑法條全文：
毒品危害防制條例第10條
施用第一級毒品者，處 6 月以上 5 年以下有期徒刑。
施用第二級毒品者，處 3 年以下有期徒刑。

司法院資訊處製作；財團法人民間司法改革基金會備份。
